臺灣桃園地方法院刑事判決
111年度審訴字第1085號
公  訴  人  臺灣桃園地方檢察署檢察官
被      告  義祥工程有限公司 統一編號：00000000號

兼  代表人  鍾宜光


共      同
選任辯護人  許智勝律師                    
上列被告因違反廢棄物清理法案件，經檢察官提起公訴（111年
度偵字第3885號、第14851號），被告就被訴事實為有罪之陳述
，本院合議庭裁定由受命法官獨任以簡式審判程序進行審理，判
決如下：   
    主  文
義祥工程有限公司因其負責人執行業務犯廢棄物清理法第四十六
條第四款前段之非法清除廢棄物罪，科罰金新臺幣捌萬元。　
鍾宜光犯廢棄物清理法第四十六條第四款前段之非法清除廢棄物
罪，處有期徒刑陸月，如易科罰金，以新臺幣壹仟元折算壹日。
緩刑貳年，並應於判決確定之日起壹年內向公庫支付新臺幣貳拾
萬元。
    事實及理由
一、本件犯罪事實及證據，除證據部分補充「被告於本院準備程
    序及審理時之自白」外，餘均引用如附件所示檢察官起訴書
    所載。
二、論罪科刑：
  ㈠按事業廢棄物之貯存、清除或處理方法及設施，應符合中央
    主管機關之規定。前項事業廢棄物之貯存、清除、處理方法
    及設施標準，由中央主管機關定之，廢棄物清理法第36條定
    有明文。行政院環境保護署依上開法律授權訂定「事業廢棄
    物貯存清除處理方法及設施標準」，觀諸該標準第2 條第1
    款至第4 款之規定，所謂「貯存」係指事業廢棄物於清除、
    處理前，放置於特定地點或貯存容器、設施內之行為。「清
    除」係指事業廢棄物之收集、運輸行為。「處理」指下列行
    為：1.中間處理：指事業廢棄物在最終處置或再利用前，以
    物理、化學、生物、熱處理或其他處理方法，改變其物理、
    化學、生物特性或成分，達成分離、減積、去毒、固化或安
    定之行為。2.最終處置：指衛生掩埋、封閉掩埋、安定掩埋
    或海洋棄置事業廢棄物之行為。3.再利用：指事業產生之事
    業廢棄物自行、販賣、轉讓或委託做為原料、材料、燃料、
    填土或其他經中央目的事業主管機關認定之用途行為，並應
    符合其規定者。又廢棄物之運輸屬「清除行為」，廢棄物之
    傾倒則屬「處理行為」（最高法院106年度台上字第3834號
    判決意旨參照）。經查，被告鍾宜光及被告義祥公司前未領
    有廢棄物清除許可文件，依法不得從事一般事業廢棄物之清
    除業務，仍指示不知情之員工江忠益駕駛車輛，載運如犯罪
    事實欄一所示之廢棄物前往臺北市○○區○○路0段000巷00號德
    展砂石處理廠，是其等所為已該當上開廢棄物清理法所指之
    「清除」行為。
  ㈡核被告鍾宜光所為，係犯廢棄物清理法第46條第4款前段之非
    法清除廢棄物罪。又被告義祥公司因其負責人即被告鍾宜光
    執行業務而犯上開廢棄物清理法之罪，該公司應依廢棄物清
    理法第47條之規定，科以該法第46條所定之罰金。另被告利
    用不知情之員工江忠益駕駛車輛運輸前揭廢棄物前往上址地
    點，係以他人充作犯罪工具而為上開犯行，應論以間接正犯
    。　　
  ㈢按刑事審判旨在實現刑罰權之分配正義，故法院對有罪被告
    之科刑，應符合罪刑相當之原則，使輕重得宜，罰當其罪，
    以契合社會之法律感情，此所以刑法第57條明定科刑時應審
    酌一切情狀，尤應注意該條所列10款事項以為科刑輕重之標
    準，並於同法第59條賦予法院以裁量權，如認「犯罪之情狀
    可憫恕，認科以最低度刑仍嫌過重者，得酌量減輕其刑」。
    而刑法第59條規定犯罪之情狀可憫恕者，得酌量減輕其刑，
    其所謂「犯罪之情狀」，與同法第57條規定科刑時應審酌之
    一切情狀，並非有截然不同之領域，於裁判上酌減其刑時，
    應就犯罪一切情狀（包括第57條所列舉之10款事項），予以
    全盤考量，審酌其犯罪有無可憫恕之事由（即有無特殊之原
    因與環境，在客觀上足以引起一般同情，以及宣告法定低度
    刑，是否仍嫌過重等），以為判斷。又廢棄物清理法之立法
    意旨固係為有效清除、處理廢棄物，改善環境衛生，維護國
    民健康，然酌其目的無非兼顧我國經濟發展下之環境生態保
    護，故特立本罪俾以重刑嚴罰有效嚇阻惡意破壞我國生態環
    境之行為，惟同為非法清除廢棄物者，其犯罪情節未必相同
    ，考量被告所清除者乃一般事業廢棄物，未及傾倒即遭查緝
    ，與載運有害事業廢棄物或長期大量從事廢棄物傾倒者，所
    造成影響人體健康或污染環境相較，其危害性顯較輕微，被
    告犯罪情狀與上開加重刑度之立法原意相較，可非難性程度
    實較為輕微，且被告於警詢、偵訊及本院審理時始終坦承犯
    行，復於犯後積極取得乙級廢棄物清除許可文件乙節，有桃
    園市政府廢棄物清除許可證影本暨相關函文、證件在卷可憑
    （見本院審訴卷第61-80頁），足顯其仍知悛悔，本件若科
    以其所犯之罪之法定最低刑度即1年以上有期徒刑，實有情
    輕法重之憾，依被告客觀犯行與主觀惡性加以考量，認其犯
    罪情狀顯可憫恕，爰依刑法第59條規定，酌減其刑。
  ㈣爰以行為人之責任為基礎，審酌被告鍾宜光為被告義祥公司
    之負責人，明知所屬之被告義祥公司未依廢棄物清理法規定
    領有廢棄物清除許可文件，竟仍以義祥公司名義違法從事廢
    棄物清除行為，不僅影響環保機關對於廢棄物清除行為之管
    理及處置，亦嚴重危害環境衛生及安全之虞，所為非是。然
    被告所指示載運之前開廢棄物，尚未放置即遭查獲，對環境
    之破壞尚屬輕微，且念及被告鍾宜光犯後均坦承犯行，態度
    尚可，併考量被告鍾宜光於本院審理程序中自述之工作、經
    濟狀況（見本院審訴卷第53頁），暨其犯罪之動機、目的、
    手段及素行等一切情狀，量處如主文所示之刑，並諭知易科
    罰金之折算標準。另就被告義祥公司部分，審酌其負責人即
    被告鍾宜光所犯本案之犯罪情節，暨被告義祥公司前曾有違
    反廢棄物清理法案件之前科紀錄等一切情狀，依廢棄物清理
    法第47條之規定，科處如主文所示之罰金刑。
　㈤查被告鍾宜光固曾因違反廢棄物清理法案件，經本院以103年
    度審原簡字第13號判決判處應執行有期徒刑1年6月，緩刑4 
    年之宣告，緩刑期間於107 年6 月29 日屆滿未經撤銷，其
    刑之宣告失其效力，有臺灣高等法院被告前案紀錄表在卷可
    考，本院審酌被告犯後坦承犯行，且自陳案發時正在申請乙
    級廢棄物清除許可證（見士檢16833偵卷第17、181頁），嗣
    已積極取得桃園市政府廢棄物清除許可證，業如前述，足見
    其並非毫無守法意識，犯後業已知法並遵守法規為相關之改
    善，是認其經此科刑教訓，應知所警惕，信無再犯之虞，是
    本院認被告鍾宜光所宣告之刑以暫不執行為適當，爰依刑法
    第74條第1項第1款規定，併予諭知緩刑2年，以啟自新。另
    本院考量被告鍾宜光所為確為法所不許，為使其能記取教訓
    ，避免再犯，認除前開緩刑宣告外，尚有賦予被告鍾宜光一
    定負擔之必要，考量被告鍾宜光之犯罪情節、經濟狀況等，
    依刑法第74條第2項第4款規定，併諭知被告鍾宜光應於判決
    確定之日起1年內，向公庫支付如主文所示之金額，俾兼收
    啟新及惕儆之雙效。倘被告鍾宜光違反上開所定負擔情節重
    大，足認原宣告之緩刑難收其預期效果，而有執行刑罰之必
    要，依刑法第75條之1第1項第4款規定，得撤銷緩刑之宣告
    ，併予敘明。
三、沒收部分：
　㈠車牌號碼000-0000號營業貨運曳引車1 輛，雖係被告鍾宜光
    所有，且供被告鍾宜光為清理本案廢棄物所用之物，惟被告
    鍾宜光及其辯護人稱：該車主要是用於載運土方，並非載運
    廢棄物車輛，案發當日只是臨時支援清運廢棄物等語（見本
    院審訴卷第53頁），衡諸上開車輛客觀上既非專供載運廢棄
    物所用，且價格應屬昂貴，亦係被告維持生活所必要之生財
    工具，相較於被告鍾宜光本案非法清理廢棄物罪之情節，認
    若予宣告沒收，顯有過苛之虞，爰依刑法第38條之2 第2 項
    規定，不予宣告沒收或追徵。
　㈡本案被告鍾宜光供稱載運本案廢棄物收取之金額為5000元(見
    本院審訴卷第46頁)，固屬被告之犯罪所得，審酌本院已於
    附帶之緩刑條件內命被告鍾宜光應支付20萬元之公益金，堪
    認已足以剝奪其本案犯罪所得，而達沒收制度剝奪被告犯罪
    所得之立法目的，若再就此部分犯罪所得宣告沒收，將有過
    苛之虞，爰依刑法第38條之2 第2 項之規定，不予宣告沒收
    或追徵。
據上論斷，應依刑事訴訟法第273條之1第1項、第299條第1項前
段、第310條之2、第454條第2項，判決如主文。
本案經檢察官陳師敏提起公訴，檢察官詹東祐到庭執行職務。
中　　華　　民　　國　　111 　年　 11 　　月　　17　　日
                  刑事審查庭  法  官  李敬之
以上正本證明與原本無異。
如不服本判決應於收受判決後20日內向本院提出上訴書狀，並應
敘述具體理由。其未敘述上訴理由者，應於上訴期間屆滿後20日
內向本院補提理由書（均須按他造當事人之人數附繕本）「切勿
逕送上級法院」。
                              書記官  陳俐蓉
中　　華　　民　　國　　111 　年　 11 　　月　　18　　日
附錄本判決論罪法條全文：
廢棄物清理法第46條
有下列情形之一者，處1年以上5年以下有期徒刑，得併科新臺幣
1千5百萬元以下罰金：
一、任意棄置有害事業廢棄物。
二、事業負責人或相關人員未依本法規定之方式貯存、清除、處
    理或再利用廢棄物，致污染環境。
三、未經主管機關許可，提供土地回填、堆置廢棄物。
四、未依第41條第1項規定領有廢棄物清除、處理許可文件，從
    事廢棄物貯存、清除、處理，或未依廢棄物清除、處理許可
    文件內容貯存、清除、處理廢棄物。
五、執行機關之人員委託未取得許可文件之業者，清除、處理一
    般廢棄物者；或明知受託人非法清除、處理而仍委託。
六、公民營廢棄物處理機構負責人或相關人員、或執行機關之人
    員未處理廢棄物，開具虛偽證明。
附件：
臺灣桃園地方檢察署檢察官起訴書
                                     111年度偵字第3885號
                                    111年度偵字第14851號
　　被　　　告　義祥工程有限公司
　　　　　　　　　　　　
　　兼  代表人　鍾宜光　
上列被告因違反廢棄物清理法案件，已經偵查終結，認應提起公
訴，茲將犯罪事實及證據並所犯法條分敘如下：
　　　　犯罪事實
一、鍾宜光為義祥工程有限公司（下稱義祥公司）之負責人，明
    知從事廢棄物清除、處理業務者，應向直轄市、縣（市）主
    管機關或中央主管機關委託之機關申請核發公民營廢棄物清
    除機構許可文件後，始得受託清除廢棄物業務，竟基於違反
    廢棄物清理法之犯意，於民國110年1月1日指示不知情之員
    工江忠益駕駛車牌號碼000-0000號營業貨運曳引車，自桃園
    市中壢區某工地載運土木或建築廢棄物混合物後，欲載運至
    臺北市○○區○○路0段000巷00號德展砂石處理廠處理，而從事
    廢棄物之清除業務。嗣江忠益駕駛上開曳引車於同日13時12
    分許，行經新北市八里區台64線東行5.8公里處，為警攔檢
    ，始悉上情。
二、案經內政部警政署保安警察第七總隊第三大隊報告臺灣士林
    地方檢察署陳請臺灣高等檢察署檢察長令轉本署偵辦。
　　　　證據並所犯法條
一、上揭犯罪事實，業據被告鍾宜光於偵查中坦承不諱，核與證
    人即前新北市政府環境保護局（下稱新北市環保局）約僱人
    員蔡孟甫於偵查中之證述大致相符，並有新北市政府車輛攔
    檢稽查紀錄表及照片5張、新北市環保局稽查紀錄及現場採
    證照片、上開車輛行照、汽車貨運業接受自備車輛靠行服務
    契約書、經濟部商工登記公示資料查詢結果、上開車輛GPS
    行車軌跡資料各1份在卷可稽，被告犯嫌應堪認定。
二、核被告鍾宜光所為，係犯廢棄物清理法第46條第4款之未領
    有廢棄物清除許可文件，從事廢棄物清除罪嫌。被告義祥公
    司因其負責人即被告鍾宜光執行業務而犯廢棄物清理法第46
    條之罪，依同法第47條規定，應科以罰金。至未扣案之車牌
    號碼000-0000號營業貨運曳引車，為被告鍾宜光所有供犯罪
    所用之物，業據被告供承在卷，請依刑法第38條第2項之規
    定宣告沒收。
三、依刑事訴訟法第251條第1項提起公訴。
　　此　致
臺灣桃園地方法院
中　　華　　民　　國　 111　　年　　6 　　月　　28　　日
                              檢　察　官  陳師敏  
本件證明與原本無異 
中　　華　　民　　國　 111　　年　　7 　　月　　12　　日
                              書  記  官  曾意雯